【裁判字號】    97,交聲,255
【裁判日期】    971009
【裁判案由】    聲明異議
【裁判全文】
臺灣屏東地方法院交通事件裁定         97年度交聲字第255號
原處分機關  交通部公路總局高雄區監理所屏東監理站
異  議  人  甲○○
上列受處分人因違反道路交通管理處罰條例案件，對於原處分機
關於民國97年6 月16日所為之處分（原處分：屏監違字第裁82-N
J0000000號），聲明異議，本院裁定如下：
    主  文
原處分撤銷。
甲○○不罰。
    理  由
一、原處分機關以異議人於民國97年2 月16日23時34分許，駕駛
    車牌號碼為9M-5238 號自小客車，在高雄縣鳥松鄉○○路與
    大埤路交岔路口，遇圓形紅燈超越停止線之不遵守道路標線
    指示違規行為，乃依道路交通管理處罰條例第60條第2 項第
    3 款之規定，科處罰鍰新臺幣（下同）900 元。
二、異議意旨略以：異議人於裁決書所載之時、地確實有遇圓形
    紅燈超越停止線之行為，然當時係因為異議人遇圓形紅燈將
    車停於停止線內等待綠燈時，適高雄市消防局右昌分隊隊員
    乙○○、丙○○駕駛救護車，載送病患至長庚醫院亦行至該
    路口，為異議人所駕駛之上開自小客車所擋而無法前進，異
    議人乃依規定向前行駛超越停止線，以避讓該救護車先行，
    竟遭拍照舉發，異議人不服，乃提出異議等語。
三、按汽車駕駛人，駕駛汽車有下列情形之一，而本章各條無處
    罰之規定者，處新臺幣九百元以上一千八百元以下罰鍰：．
    ．三、不遵守道路交通標誌、標線、號誌之指示。」，道路
    交通管理處罰條例第60條第2 項第3 款定有明文。
四、次按「汽車駕駛人，爭道行駛有下列情形之一者，處新臺幣
    六百元以上一千八百元以下罰鍰：．．十一、聞消防車、救
    護車、警備車、工程救險車之警號，不立即避讓。」交通管
    理處罰條例第45條第11款定有明文。又「汽車超車及讓車時
    ，應依下列規定：六、聞有消防車、救護車、警備車、工程
    救險車等之警號時，不論來自何方，均應立即避讓，並不得
    在後跟隨急駛，亦不得駛過在救火時放置於路上之消防水帶
    。」，此道路交通安全規則第101 條第1 項第6 款亦定有明
    文。由上可知，汽車駕駛人，於聞有救護車之警號時，即有
    避讓之義務。
五、另按「依法令之行為，不予處罰。」，此行政罰法第11條第
    1項亦定有明文。經查：
  (一)本件異議人於上開時、地，駕駛上開自小客車，確實有遇圓
    形紅燈超越停止線之不遵守道路標線指示違規行為乙節，業
    據異議人所不爭執，並有卷存照片2 幀可證，自可信為實在
    。
  (二)又證人即高雄市消防局右昌分隊隊員乙○○、丙○○於本院
    訊問時分別證述：「（97年2 月16日23時34分是否有在執勤
    ？）有，那天執勤是在宏毅二路南三巷17號，去救一個患者
    ，開到長庚，有經過鳥松鄉○○路與大埤路。（有無印象紅
    燈被擋住？）有印象，前面有一台車子讓我過紅燈，結果我
    就走了，車主有到醫院講說她被拍照。（有無印象車型？）
    忘記了，大概是中型房車，顏色我不太記得。（去找你的是
    否異議人？）對。」、「（97年2 月16日23時34分是否有在
    執勤？）有，那天執勤是在宏毅二路南三巷17號，去救一個
    患者，開到長庚醫院，有經過鳥松鄉○○路與大埤路。（有
    無印象紅燈被擋住？）我是在後面照顧病人，有鳴笛，當時
    有看到閃光燈閃，到醫院時，車主有到醫院講說她被拍照。
    （有無印象車型？）我沒有看到。」等語（見本院97年10月
    2 日訊問筆錄），足徵異議人上開辯解，應屬實在。
  (三)是則，本件異議人，既係聽到救護車之警號，依照上開規定
    予以避讓救護車行駛，致超越停止線，是依上開行政罰法第
    11條第1 項之規定，自應不予處罰，職是本件異議人之異議
    即有理由，原處分應撤銷，不罰。
六、據上論斷，應依道路交通案件處理辦法第20條前段，裁定如
中    華    民    國    97    年    10    月    9     日
                    交通法庭    法  官  曾吉雄
以上正本證明與原本無異。
如不服本裁定應於收受送達後五日內向本院提出抗告書狀敘述抗
告之理由抗告於台灣高等法院高雄分院。
中    華    民    國    97    年    10    月    9     日
                                書記官  卓春成


司法院資訊處製作；財團法人民間司法改革基金會備份。
